臺灣新北地方法院三重簡易庭民事判決
                                  109年度重簡字第2503號
原      告  翁明釗  



被      告  林欣達  



上列當事人間請求解除契約暨損害賠償等事件，於民國111年4月
13日言詞辯論終結，本院判決如下：
    主  文
被告應給付原告新臺幣捌萬壹仟零玖拾元，及其中新臺幣柒仟壹
佰玖拾伍元自民國一一○年一月十六日起，其中新臺幣壹萬陸仟
元自民國一一○年二月十六日起，其中新臺幣壹萬貳仟貳佰伍拾
玖元自民國一一○年三月十六日起，均至民國一一○年三月二十九
日止，按年息百分之五計算之利息。
原告其餘之訴駁回。
訴訟費用由被告負擔百分之二十三，餘由原告負擔。
本判決原告勝訴部分得假執行。
    事  實  及  理  由
壹、程序方面
一、按訴狀送達後，原告不得將原訴變更或追加他訴，但但請求
    之基礎事實同一者者，不在此限；簡易訴訟程序，除本章別
    有規定外，仍適用第一章通常訴訟程序之規定；第436條之
    規定，於小額程序準用之，民事訴訟法第255條第1項第2款
    、第436條第2項、第436條之23分別定有明文。本件原告起
    訴時原請求被告應返還車牌號碼000-0000號休旅車（下稱系
    爭車輛），並給付原告積欠租金及賠償損失，嗣原告於111
    年1月11日言詞辯論期間具狀變更聲明為：被告應給付原告
    新臺幣（下同）36萬0,360元，核原告前揭變更，屬基礎事
    實同一，揆諸前開說明，應予准許。
二、本件被告經合法通知，未於最後言詞辯論期日到場，核無民
    事訴訟法第386條各款所列各款情形，爰依原告之聲請，准
    由其一造辯論而為判決。
貳、實體方面
一、原告主張：　　
（一）兩造前於109年8月7日就原告所有之系爭車輛簽訂租賃契
      約（本院卷第13至17頁，下稱系爭租約），約定由被告以
      每月新臺幣（下同）1萬6,000元之金額承租系爭車輛，前
      開租金應於每月10日前繳納（系爭租約中約定為15日，惟
      兩造嗣後約定改為每月10日），兩造並於系爭租約第伍條
      停車費及違規罰金中約定：「乙方（即被告）發生任何違
      規停車、違反公路法或違反交通規則所受之罰金、停車費
      、e-Tag通行費及其他類似之法定費用，概由乙方自行繳
      納，……」、第陸條約定：「標的車輛年度檢驗費、牌照稅
      及燃料稅，於契約存續期間内由乙方負擔。……」，另於第
      柒條保養規約各項維修費用中約定：「三、於租賃期間内
      標的車輛發生事故、碰撞或受不明原因刮傷或因不當使用
      肇致本車車體或零件損壞，均由乙方(即被告）負擔維修
      費用至甲方所指定之維修廠負責修復。」，有系爭租約可
      佐。
（二）詎嗣後被告未依約之付租金及稅款、通行費用、維修費用
      等。兩造雖已於110年3月29日終止系爭租約，惟被告尚積
      欠原告租金及多項金額未為給付，致原告受有下列損害：
　　⒈109年12月起至110年3月29日之租金5萬1,454元暨利息2萬3
      ,300元：
　　⑴被告自109年12月份起即未依約繳納租金，除於隔月（即11
      0年1月）給付外8,500元外，直至契約終止日（即110年3
      月29日）未為清償，共計積欠原告租金5萬1,454元（計算
      式：109年12月份1萬6,000元＋110年1月份(1萬6,000元－8,
      500元)＋110年2月份1萬6,000元＋110年3月7日起至同年月2
      9日止1萬2,259元）。
　　⑵另依兩造之Line對話紀錄：「原告：又遲繳租金及稅金，
      既然你強硬要求按照合約，從11/15號起，請準時繳交租
      金與稅金。遲繳以月租金16000*0.625%/日，計息」、「
      被告：這個月確實很多問題沒錯〜請你包含〜租金我不會拖
      〜拖可計息」、「原告：一天利息100晚三天300可以自己
      加」、「被告：好知道了」等語可知，兩造就被告遲延給
      付租金有一日100元之利息約定，另依系爭租約之約定，
      被告應於每月15日前給付當日應繳交之租金。被告尚積欠
      109年12月份租金1萬6,000元、110年1月份租金7,195元(1
      萬6,000元－8,500元)、2月份租金1萬6,000元及3月7日起
      至同年月29日止之租金1萬2,259元等情，已如前述，計至
      兩造終止租約之110年3月29日止，被告共需給付原告之利
      息為109年12月份1萬0,400元、110年1月份7,300元、2月
      份4,200元及3月份1,200元，共計2萬3,300元。
　　⒉109年12月起至110年3月29日止之牌照稅、燃料稅計4,690
      元，檢驗費計450元：
　　　依系爭租約第6條之約定，於租約存續期間，系爭車輛之
      牌照稅、燃料稅及檢驗費均應由被告負擔。又系爭車輛之
      109年度牌照稅、燃料稅共計1萬4,938元，平均每月為1,2
      45元，自109年12月起至110年3月29日止，被告所應負擔
      之牌照稅及燃料稅計4,690元（計算式：1,245元×(3+23/3
      1)月），又檢驗費用450元亦由原告所墊付，被告自應返
      還原告前開二筆金額。
　　⒊積欠罰單1,500元及e-Tag通行費用1,376元：
　　　依系爭租約第5條之約定，於租約存續期間，被告駕駛系
      爭車輛發生之違規停車、違反公路法或交通規則所受之罰
      金、停車費、e-Tag通行費用及其他類似之法定費用，均
      應由被告負擔。查系爭車輛於被告使用期間，共計積欠罰
      單1,500元，又於原告出租前，系爭車輛之e-Tag通行費用
      尚餘703元，於租約終止時尚積欠569元，故被告共應給付
      原告代墊之通行費用1,376元。
　　⒋代墊維修費用7,700元：　 
　　　依系爭租約第7條第1項、第3項之約定，被告如未依正常
      里程保養，或於系爭車輛有故障警示時仍繼續使用，致系
      爭車輛發生損害；或於租賃期間內系爭車輛發生事故、碰
      撞或受不明原因刮傷或因不當使用致系爭車輛或零件發生
      損害時，均應由被告負擔相關費用。查系爭車輛於109年9
      月5日至14日、109年10月3日至4日間均有故障燈亮之情況
      ，被告竟違反上揭規定，於前開期間仍持續使用系爭車輛
      ，其不當使用導致系爭車輛因而受損，於109年10月14日
      入廠維修後，支出修復費用7,700元，被告並稱先由原告
      代墊，嗣後會於次月租金中一併返還云云，惟至今仍未返
      還代墊費用。
　　⒌系爭車輛修復賠償費用11萬0,600元：　 
　　　依系爭租約第8條之約定，於兩造租約終止時，被告本應
      將系爭車輛恢復原狀並交還原告，惟被告將系爭車輛交還
      原告時，車輛竟受有多處損害，原告並為修復系爭車輛而
      共計支出：⑴煞車故障維修4,400元，⑵引擎及變速箱維修8
      萬5,200元，⑶車體撞傷烤漆修復1萬7,000元，⑷車體刮痕
      修復4,000元，共計11萬0,600元之費用，被告自應如數給
      付。
　　⒍工作損失8萬8,000元及精神慰撫金6萬6,000元：
　　　查被告除遲未依約給付租金，造成原告財務規劃上之困擾
      外，更不當使用系爭車輛，造成引擎及變速箱均故障損壞
      ，並惡意撞傷車輛外殼，爰再請求被告給付薪資損失8萬8
      ,000元及精神慰撫金6萬6,000元。
（三）至於被告雖辯稱於109年10月3日至17日系爭車輛無法使用
      ，應減免當月租金一半云云，惟依系爭車輛之e-Tag資料
      （本院卷第141頁），於前開期間系爭車輛均有通行紀錄
      ，足認被告於前開期間仍能正常使用系爭車輛。
（四）爰依兩造間之租賃契約及侵權行為損害賠償之法律關係提
      起本件訴訟，並聲明：被告應給付原告36萬0,360元。
二、被告則以：
（一）就原告主張租金、利息部分：
　　⒈系爭車輛之發電機自109年11月間，於被告正常使用情況下
      發生故障，依租約第7條之約定應由原告負擔修復費用。
      被告代墊16,000元後，即自行將該費用自租金中扣除。
　　⒉系爭車輛嗣後又發生更換感應器、清除底盤漏油（修復費
      用共計7,700元），至被告於109年10月3日至17日間均無
      法使用系爭車輛，該期間之租金自應折半計算。
　　⒊被告將前開折半租金及代墊修復費用進行抵扣後，自110年
      1月起即正常給付租金，嗣後原告即提起本件訴訟，致被
      告不知同年2月份之租金是否仍需繳納。
　　⒋原告尚積欠被告1個月押金未返還。
　　⒌又租約中並無利息約定。原告雖稱依兩造對話中可看出有
      利息之約定云云、惟當時對話日期為109年11月3日，而兩
      造自109年10月份起即已就系爭車輛之零件消耗故障產生
      糾紛，且被告認為所有收費都應依照當初所簽的租約，不
      應由出租方隨意的加或要求，故原告此部分請求應無理由
      。
（二）牌照稅、燃料稅、檢驗費、積欠罰單及通行費用等部分：
      不否認被告均尚未繳納。惟被告未繳納牌照稅、燃料稅及
      檢驗費係因系爭租約終並未載明繳納之日期、金額及方式
      ，至被告無從繳交；至於積欠罰單及通行費用，原告於兩
      造間對話中提起者，被告均如實繳納。
（三）不否認兩造間之租賃契約已於110年3月29日終止等語置辯
      ，並聲明：㈠原告之訴駁回。㈡如受不利判決，願供擔保請
      准宣告免為假執行。
三、得心證之理由：
（一）原告主張被告向其承租系爭車輛，兩造約定租金為每月1
      萬6,000元，於每月15日前給付，嗣後系爭租約於110年3
      月29日終止，被告並已返還系爭車輛等情，業據提出系爭
      租約為證（本院卷第13至17頁），並為被告不爭執，堪認
      原告之主張為真實。
（二）原告另主張兩造約定如有遲繳租金之情事，以一日100元
      計算利息，又被告自109年12月起即未依約繳納租金，並
      不當使用系爭車輛致其受損等情，業據提出兩造對話紀錄
      、被告匯款紀錄、ETC通行紀錄、罰單明細、系爭租約、
      牌照稅繳款書暨收執聯、確認驗車費對話紀錄、e-Tag使
      用明細、維修收據、估價單、修復收據、車損照片（本院
      卷第93至149頁、第177至379頁、111年1月11日陳報狀附
      件）等件為證，被告則否認原告之請求，並以前詞置辯。
（三）按承租人應依約定日期，支付租金，民法第439條定有明
      文。押租金之主要目的在於擔保承租人履行租賃債務，故
      租賃關係消滅後，承租人如有欠租或其他債務不履行時，
      其所交付之押租金，發生當然抵充之效力（最高法院87年
      度台上字第1631號判決意旨參照）。次按因故意或過失，
      不法侵害他人之權利者，負損害賠償責任，民法第184條
      第1項前段分別定有明文。茲就原告各項請求審酌如下：
　　⒈租金5萬1,454元及遲延利息部分：
　　  原告主張被告自109年12月份起即未依約支付租金，又兩
      造嗣後另有被告如遲延支付租金，即以每日100元計算利
      息之約定，計至租約終止之110年3月29日止，共計積欠原
      告租金5萬1,454元及遲延利息2萬3,300元等情，業據提出
      系爭租約及兩造對話紀錄（本院卷第119頁、111年1月11
      日陳報狀附件對話第63頁）為證，被告不爭執於前開期間
      均未給付租金之事實，惟否認兩造曾就遲延利息有所約定
      ，並以前詞置辯。經查：
　　⑴按承租人應以善良管理人之注意，保管租賃物，民法第432
      條第1項前段定有明文。次按「柒、保養規約各項維修費
      用：一、定期保養、維修由甲方（即原告）維修廠負責維
      修，定期保養機油費用由甲方負擔。（如未按正常里程保
      養或該車輛有故障警示而仍繼續使用，致使發生車輛故障
      損壞，悉由乙方(即被告)負擔。）三、於租賃期間內標的
      車輛發生事故、碰撞或受不明原因刮傷或因不當使用肇致
      本車車體或零件損壞，均由乙方負擔維修費用至甲方所指
      定之維修廠負責修復。」，系爭租約第7條第1項、第3項
      分別有所約定。又當事人主張有利於己之事實者，就其事
      實有舉證之責任，為民事訴訟法第277條前段所明定。
　　⑵就系爭車輛之發電機發生故障情形，被告雖辯稱系爭車輛
      均正常使用，卻發生更換感應器、清除底盤漏油之情況，
      致被告於109年10月3日至17日間均無法使用系爭車輛，依
      前開約定應由原告負擔修復費用，而該期間之租金自應折
      半計算云云，已為原告否認。而原告於109年8月7日即已
      將系爭車輛交由被告使用，距被告所稱無法使用系爭車輛
      之時間，已近兩個月之期間正常使用，應可認被告業已交
      付合於所約定使用、收益之租賃物，並於租賃關係存續中
      ，保持系爭車輛合於約定使用、收益之狀態，復衡諸一般
      常情，車輛之感應器、底盤漏油等故障情況並非屬隨車輛
      使用逐漸耗損之零件材料，而屬一般常態之瑕疵，且被告
      並未就系爭車輛於交付被告使用前即已存在前開瑕疵盡舉
      證責任，況依原告所提出之e-tag通行記錄（本院卷第445
      頁），被告於10月3日、4日、5日、8日、9日、11日及13
      日均曾使用系爭車輛，是被告此部分之抗辯，亦難採信。
      至於被告另辯稱應由原告負擔修復費用，故被告代墊16,0
      00元後，自行將該費用自租金中扣除等語，惟依原告所提
      出之兩造完整對話紀錄：109年10月7日：被告：「1.修車
      目前看來是你要我負責對吧！？2.能否體諒是初突然我都
      幫你修車了這可是一萬多塊的事情～」等語（本院卷第253
      頁，即兩造完整對話紀錄第35頁），並無從認定原告承諾
      將負責修繕費及有同意被告支出修繕費用以抵扣租金之合
      意，是被告以為原告代墊修繕款項1萬6,000元云云為由抗
      辯，自屬無據。
　　⑶就租金5萬1,454元部分：
　　　按押租金之主要目的在於擔保承租人履行租賃債務，故租
      賃關係消滅後，承租人如有欠租或其他債務不履行時，其
      所交付之押租金，發生當然抵充之效力（最高法院87年度
      台上字第1631號判決意旨參照）。原告主張被告自被告自
      109年12月起至租約終止之110年3月29日止，尚有租金5萬
      1,454元未繳納等情，為被告所不爭執，惟辯稱原告尚有1
      個月押金為返還被告，原告亦未爭執其曾收受被告押金及
      尚餘一個月之費用即1萬6,000元未返還等情，是原告此部
      分之請求，自應扣除當然抵充之押租金1萬6,000元後，於
      3萬5,454元之範圍內始屬有據。
　　⑷就利息部分：
　　　按所謂默示之意思表示，係指依表意人之舉動或其他情事
      ，足以間接推知其效果意思者而言，若單純之沉默，則除
      有特別情事，依社會觀念可認為一定意思表示者外，不得
      謂為默示之意思表示（最高法院29年渝上字第762 號判決
      參照）。本件原告另主張兩造約定被告如遲延給付租金，
      即以一日100元計算利息，固據提出兩造對話紀錄為證，
      然為被告所否認，並以前詞置辯。經查：觀原告所提出之
      對話內容：109年11月3日：原告：「既然你強硬要求按照
      合約，從11/15號起，請準時繳交租金與稅金。遲繳以月
      租金16000*0.625%/日，計息。」，被告：「租金我不會
      拖～拖可計息～」；109年11月14日：被告：「跑不夠來不
      及15號剩下9000預計週三結清～遲繳三天看利息多少一併
      週三給你」，原告：「一天利息100。晚三天300可以自己
      加。」被告：「好知道了」等語（本院卷第307、309頁，
      即兩造完整對話紀錄第62至63頁），被告並未就原告之計
      算標準即「16000*0.625%/日」表示同意，僅稱如有遲繳
      租金情況即願負遲延給付之利息而已，揆諸前開見解，原
      告自不得僅以被告該次同意為由主張被告已同意遲延利息
      係以每日100元為標準計算，爰參酌民法第203條法定利率
      之規定，認原告得請求之利息為自遲延給付之翌日起至租
      約終止之110年3月29日止，依週年利率百分之5計算之利
      息，及扣除前揭押租金1萬6,000元後，被告尚積欠原告11
      0年1月份租金7,195元、同年2月份租金16,000元，及同年
      3月7日起至29日止之租金1萬2,259元，與兩造約定給付租
      金日期為每月15日等情，認原告得請求之遲延利息應為：
      7,195元自110年1月16日起，16,000元自110年2月16日起
      ，1萬2,259元自110年3月16日起，均至110年3月29日止，
      依週年利率百分之5計算之利息。逾此部分之請求，則乏
      所據。
　　⒉牌照稅與燃料稅4,690元、檢驗費計450元、罰單1,500元及
      e-Tag通行費用1,376元等部分：
　　　原告另主張被告尚積欠牌照稅與燃料稅4,690元、檢驗費
      計450元、罰單1,500元及e-Tag通行費用1,376元等部分未
      繳付，業據提出109年全期使用牌照稅繳款書、繳費單據
      、兩造對話紀錄、罰單繳費紀錄、e-tag通行紀錄等件為
      證（本院卷第437至441頁），並為被告所不爭執，是原告
      此部分之請求，自無疑義。
　　⒊代墊維修費用7,700元部分：
　　　原告主張系爭車輛於109年9月5日至14日、109年10月3日
      至4日間均有故障燈亮之情況，由原告先行代墊維修費用
      計7,700元等情，業據提出估價單為證（本院卷第443頁）
      ，又依兩造對話記錄：109年10月14日：被告：「想拜託
      你代墊讓我週五牽車營業我再把這次的修車費給你～麻煩
      了」，原告：「唉我能說什麼呢……」、「你執意要修」等
      語（本院卷第267頁，即兩造完整對話記錄第42頁），可
      認兩造就此部分維修金額係由被告支出等情已達成協議，
      是原告此部分之請求，亦屬有據。
　　⒋系爭車輛修復費用11萬0,600元部分：
　　⑴原告另主張依系爭租約第8條之約定，於兩造租約終止時，
      被告本應將系爭車輛恢復原狀並交還原告，惟被告將系爭
      車輛交還原告時，車輛竟受有多處損害，原告並為修復系
      爭車輛而支出：⑴煞車故障維修4,400元（均為零件），⑵
      引擎及變速箱維修8萬5,200元（均為零件），⑶車體撞傷
      烤漆修復1萬7,000元（均為工資）⑷車體刮痕修復4,000元
      （均為工資），共11萬0,600元等情，業據提出估價單及
      收據為證（本院卷第447至454頁），並為被告所不爭執，
      而依原告所提出之估價單所載，上開修繕費用11萬0,600
      元，零件部分共計8萬9,200元，工資部分則為2萬1,000元
      。
　　⑵按因故意或過失，不法侵害他人之權利者，負損害賠償責
      任；不法毀損他人之物者，被害人得請求賠償其物因毀損
      所減少之價額。民法第184條第1項前段、第196條分別定
      有明文。而依此規定請求賠償物被毀損所減少之價額，固
      得以修復費用為估定之標準，但以必要者為限（如修理材
      料以新品換舊品，應予折舊）。查系爭車輛係於101年3月
      出廠使用（推定為15日），有行車執照在卷佐參（本院卷
      第21頁），計至被告承租系爭車輛並進行使用之109年8月
      7日止，即已使用逾5年，於被告因過失而致系爭車輛受有
      損害時，零件已有折舊，然更新零件之折舊價差顯非必要
      ，自應扣除，本院依行政院所頒「固定資產耐用年數表」
      及「固定資產折舊率表」之規定，非運輸業用客車、貨車
      之耐用年數為5年，依定率遞減法每年折舊千分之三六九
      ，其最後一年之折舊額，加歷年折舊累積額，總和不得超
      過該資產成本原額之十分之九之計算方法，系爭車輛之修
      復費用為11萬0,600元（工資2萬1,000元、烤漆3萬1,651
      元、零件15萬8,586元），其中零件部分8萬9,200元，其
      折舊所剩之殘值為十分之一即8,920元（元以下四捨五入
      ），至於工資2萬1,000元部分則無庸折舊，是原告得請求
      賠償之系爭車輛合理修復費用應為2萬9,920元（計算式：
      8,920元＋2萬1,000元），逾此範圍之請求，則屬無據。
　　⒌工作損失8萬8,000元部分：　
　　　原告另主張因進行本件訴訟而無法工作，請求工作損失8
      萬8,000元云云，惟本件訴訟之進行乃係原告為維護其自
      身法律權利及參與法定程序所為之行為，為國民生活上所
      應各自承擔之風險，並非基於侵害所有權所生之損害。又
      原告亦未證明其已達不能工作程度，並舉證其實際薪資損
      害。是原告此部分之請求，尚難准許。
　　⒍精神慰撫金6萬6,000元部分：
　　　原告復主張因本件承租車輛事件其造成相當之精神痛苦，
      被告應賠償精神慰撫金6萬6,000元云云。惟按不法侵害他
      人之身體、健康、名譽、自由、信用、隱私、貞操，或不
      法侵害其他人格法益而情節重大者，被害人雖非財產上之
      損害，亦得請求賠償相當之金額，民法第195條第1項前段
      固定有明文。然查原告於本件事故中所受損害既僅為財產
      權，尚難認其人格權受有不法侵害，自不得請求非財產上
      之損害賠償，是原告據此請求被告應賠償精神慰撫金6萬6
      ,000元，亦屬無據，不應准許。　
　　⒎綜上，原告得請求被告給付之金額合計為8萬1,090元（計
      算式：租金3萬5,454元＋牌照稅與燃料稅4,690元＋檢驗費4
      50元＋罰單1,500元＋e-Tag通行費用1,376元＋代墊費用7,70
      0元＋系爭車輛修復費用2萬9,920元），及其中7,195元自1
      10年1月16日起，其中16,000元自110年2月16日起，其中1
      萬2,259元自110年3月16日起，均至110年3月29日止，依
      週年利率百分之5計算之利息。
四、從而，原告依租賃契約及損害賠償等法律關係，請求被告給
    付8萬1,090元，及其中7,195元自110年1月16日起，其中16,
    000元自110年2月16日起，其中1萬2,259元自110年3月16日
    起，均至110年3月29日止，依週年利率百分之5計算之利息
    ，為有理由，應予准許；逾此部分之其餘請求，則無理由，
    應予駁回。
五、本判決原告勝訴部分，係依簡易程序而為被告敗訴之判決，
    爰依職權宣告假執行。至原告敗訴部分，其假執行之聲請，
    即失所附麗，應併予駁回。
六、訴訟費用負擔之依據：民事訴訟法第79條。
中    華    民    國   111    年    5     月    13    日
                  臺灣新北地方法院三重簡易庭
                      法      官  王雅婷
以上正本係照原本作成。
如不服本判決，應於送達後20日內，向本院提出上訴狀並表明上
訴理由，如於本判決宣示後送達前提起上訴者，應於判決送達後
20日內補提上訴理由書（須附繕本）。
中    華    民    國   111    年    5     月    16    日
                      書  記  官  陳芊卉